臺灣彰化地方法院刑事判決　　　　　　　96年度訴字第1732號
公　訴　人　臺灣彰化地方法院檢察署檢察官
被　　　告　甲○○
上列被告因違反毒品危害防制條例案件，經檢察官提起公訴（96
年度毒偵字第4247號），被告於本院準備程序中為認罪之陳述，
經本院合議庭評議後，裁定由受命法官獨任改行簡式審判程序，
本院判決如下：
    主    文
甲○○施用第一級毒品，處有期徒刑玖月。
    犯 罪 事 實
一、甲○○前因施用毒品案件，經依本院八十九年度毒聲字第二
    ００號、第三六四號裁定移送觀察、勒戒後，認有繼續施用
    毒品之傾向，經檢察官聲請，由本院以八十九年度毒聲字第
    八一八號裁定移送戒治處所施予強制戒治一年，自民國 (下
    同)八十九年三月四日起送臺灣雲林戒治所施以強制戒治滿
    三月後，其成效經評定合格，無繼續戒治必要，復經本院以
    八十九年度毒聲字第三二一０號裁定停止戒治，所餘戒治期
    間付保護管束，惟其於保護管束期間又因違反保護管束應遵
    守事項情節重大，經本院以八十九年度毒聲字第四八五二號
    裁定撤銷停止戒治，令入戒治處所施以殘餘期間之強制戒治
    ，迄九十年十二月五日戒治期滿，並由臺灣彰化地方法院檢
    察署檢察官於九十一年二月二十六日，以九十一年度戒毒偵
    字第一四二號、第一四三號、第一四四號為不起訴處分確定
    ；再於前開強制戒治執行完畢之五年內，又因連續施用第一
    級毒品海洛因罪，經本院以九十三年度訴字第一九六號刑事
    判決判處有期徒刑七月確定，並與另犯之販賣第一級毒品罪
    （本院九十三年度訴字第三七五號）所處有期徒刑四年，定
    應執行刑有期徒刑四年五月，入監執行後於九十六年二月十
    六日縮短刑期假釋出監，應至九十七年四月二十日始假釋期
    滿（尚不構成累犯）。詎其仍不知悔改，復基於施用第一級
    毒品海洛因之犯意，於九十六年七月十六日下午六時許，在
    彰化縣鹿港鎮○○路路旁，以將第一級毒品海洛因加水稀釋
    後置放於注射針筒中，注射於手臂之方式，施用第一級毒品
    海洛因一次。嗣於九十六年七月十八日晚上十一時許，因其
    係毒品列管人口，經警採集其尿液送驗，結果呈嗎啡陽性反
    應，因而循線獲悉上情。
二、案經彰化縣警察局彰化分局報請臺灣彰化地方法院檢察署檢
    察官偵查起訴。
    理  由
一、按除被告所犯為死刑、無期徒刑、最輕本刑為三年以上有期
    徒刑之罪或高等法院管轄第一審案件者外，於刑事訴訟法第
    二百七十三條第一項程序進行中，被告先就被訴事實為有罪
    之陳述時，審判長得告知被告簡式審判程序之旨，並聽取當
    事人、代理人、辯護人及輔佐人之意見後，裁定進行簡式審
    判程序；除簡式審判程序及簡易程序案件外，第一審應行合
    議審判，刑事訴訟法第二百七十三條之一第一項、第二百八
    十四條之一分別定有明文。本件被告甲○○所犯係死刑、無
    期徒刑、最輕本刑為三年以上有期徒刑或高等法院管轄第一
    審案件以外之罪，並於本院行準備程序時就被訴事實為有罪
    之陳述，本院合議庭依前揭規定，經評議結果，裁定改由受
    命法官獨任行簡式審判程序，先予敘明。
二、上揭事實，業據被告甲○○於本院行準備程序與審理時均坦
    承不諱，且其於九十六年七月十八日為警查獲時所採取之尿
    液，經送鑑驗結果，確呈嗎啡陽性反應，此有彰化縣警察局
    彰化分局委託檢驗尿液代號與真實姓名對照表及詮昕科技股
    份有限公司九十六年八月八日所出具之濫用藥物尿液檢驗報
    告各一紙附卷可稽，足認被告之自白應與事實相符，洵堪採
    信。次按毒品危害防制條例於九十二年七月九日修正公布，
    自九十三年一月九日施行，其中第二十條、第二十三條將施
    用毒品之刑事處遇程序，區分為「初犯」及「五年內再犯」
    、「五年後再犯」。依其立法理由之說明：「初犯」，經觀
    察、勒戒或強制戒治後，應為不起訴處分或不付審理之裁定
    ；經觀察、勒戒或強制戒治執行完畢釋放後，「五年內再犯
    」者，因其再犯率甚高，原實施之觀察、勒戒及強制戒治既
    已無法收其實效，爰依法追訴或裁定交付審理。至於經觀察
    、勒戒或強制戒治執行完畢釋放後，「五年後再犯」者，前
    所實施之觀察、勒戒或強制戒治已足以遮斷其施用毒品之毒
    癮，為期自新及協助其斷除毒癮，仍適用「初犯」規定，先
    經觀察、勒戒或強制戒治之程序。從而依修正後之規定，僅
    限於「初犯」及「五年後再犯」二種情形，始應先經觀察、
    勒戒或強制戒治程序。倘被告於五年內已再犯，經依法追訴
    處罰，縱其第三次（或第三次以上）再度施用毒品之時間，
    在初犯經觀察、勒戒或強制戒治執行完畢釋放五年以後，已
    不合於「五年後再犯」之規定，且因已於「五年內再犯」，
    顯見其再犯率甚高，原實施觀察、勒戒或強制戒治，已無法
    收其實效，即應依該條例第十條處罰（最高法院九十五年度
    第七次刑事庭會議決議）。查本件被告曾前因施用毒品案件
    ，經依本院八十九年度毒聲字第二００號、第三六四號裁定
    移送觀察、勒戒後，認有繼續施用毒品之傾向，經檢察官聲
    請，由本院以八十九年度毒聲字第八一八號裁定移送戒治處
    所施予強制戒治一年，自八十九年三月四日起送臺灣雲林戒
    治所施以強制戒治滿三月後，其成效經評定合格，無繼續戒
    治必要，復經本院以八十九年度毒聲字第三二一０號裁定停
    止戒治，所餘戒治期間付保護管束，惟其於保護管束期間又
    因違反保護管束應遵守事項情節重大，經本院以八十九年度
    毒聲字第四八五二號裁定撤銷停止戒治，令入戒治處所施以
    殘餘期間之強制戒治，迄九十年十二月五日戒治期滿，並由
    臺灣彰化地方法院檢察署檢察官於九十一年二月二十六日，
    以九十一年度戒毒偵字第一四二號、第一四三號、第一四四
    號為不起訴處分確定；再於前開強制戒治執行完畢之五年內
    ，又因連續施用第一級毒品海洛因罪，經本院以九十三年度
    訴字第一九六號刑事判決判處有期徒刑七月確定，並與另犯
    之販賣第一級毒品罪（本院九十三年度訴字第三七五號）所
    處有期徒刑四年，定應執行刑有期徒刑四年五月，入監執行
    後於九十六年二月十六日縮短刑期假釋出監，應至九十七年
    四月二十日始假釋期滿（尚不構成累犯）等情，有臺灣高等
    法院被告前案紀錄表及臺灣彰化地方法院檢察署刑案資料查
    註紀錄表各一份在卷足憑，而被告本件施用第一級毒品之犯
    行，雖係在前次強制戒治執行完畢五年後所犯，惟被告於上
    開強制戒治執行完畢五年內，曾因施用毒品案件經法院宣示
    判決並確定，已詳述如前，顯見其並非於強制戒治執行完畢
    後五年內均無任何施用毒品之犯行，則依前揭決議，被告所
    為本件施用第一級毒品之犯行，已無「初犯」規定之適用，
    自毋須再重新施予觀察、勒戒或強制戒制之處遇程序，而應
    依毒品危害防制條第二十三條第二項規定，直接訴追處罰。
    綜上所述，本件犯罪事證已臻明確，被告前開犯行確堪認定
    ，應予依法論科。
三、核被告所為，係犯毒品危害防制條例第十條第一項之施用第
    一級毒品罪。被告為施用毒品而持有第一級毒品，其持有之
    低度行為應為施用之高度行為所吸收，不另論罪。爰審酌被
    告前曾有施用毒品罪行，經送強制戒治執行完畢釋放後，猶
    不知悔改，再施用毒品不輟，不僅戕害自身健康，更耗損國
    家為其施以長時間戒治處遇之資源，惟其對他人權益之侵害
    仍屬有限，於本院行準備程序與審理時均已坦承犯行，暨其
    犯罪動機、目的、手段、施用之次數及其智識程度、生活狀
    況等一切情狀，量處如主文所示之刑。
據上論斷，應依刑事訴訟法第二百七十三條之一第一項、第二百
九十九條第一項前段，毒品危害防制條例第十條第一項、第二十
三條第二項，刑法第十一條前段，判決如主文。
本案經檢察官謝雨青到庭執行職務。
中　　華　　民　　國　　96　　年　　10　　月　　30　　日
                  刑事第七庭      法  官  羅永安
以上正本證明與原本無異。
如不服本判決，應於判決送達後10日內，向本院提出上訴書狀，
上訴書狀應「敘述具體上訴理由」，並按他造當事人之人數附繕
本。「切勿逕送上級法院」。
中　　華　　民　　國　　96　　年　　10　　月　　30　　日
                                  書記官  魏嘉信
附錄本案論罪科刑法條全文：
毒品危害防制條例第10條
施用第一級毒品者，處 6 月以上 5 年以下有期徒刑。
施用第二級毒品者，處 3 年以下有期徒刑。
